臺灣高雄地方法院民事裁定
108年度消債更字第139號
聲  請  人  許雅雯  
0000000000000000

代  理  人  鄭鈞懋律師
上列當事人因消費者債務清理事件聲請更生，本院裁定如下：
    主  文
聲請人許雅雯自中華民國一百零八年七月二十九日下午四時起開
始更生程序。
命司法事務官進行本件更生程序。
    理  由
一、聲請意旨略以：伊無力清償債務，曾向本院聲請前置調解但
    不成立，爰聲請准予更生等語。
二、按債務人不能清償債務或有不能清償之虞者，得依本條例所
    定更生或清算程序，清理其債務。債務人無擔保或無優先權
    之債務總額未逾新臺幣（下同）1,200 萬元者，於法院裁定
    開始清算程序或宣告破產前，得向法院聲請更生。法院開始
    更生程序之裁定，應載明其年、月、日、時，並即時發生效
    力。法院裁定開始更生或清算程序後，得命司法事務官進行
    更生或清算程序，必要時得選任律師、會計師或其他適當之
    自然人或法人一人為監督人或管理人。消費者債務清理條例
    （下稱本條例）第3 條、第42條第1 項、第45條第1 項及第
    16條第1 項分別定有明文。
三、經查：
㈠、聲請人於民國105年度至107年度均無申報所得，名下無財產
    ，雖有元大人壽保單，惟無解約金，僅有未到期保費175元
    ；又聲請人自105年1月至106年9月於小港阿榮檳榔攤任職，
    工作時間自23時至7時，每月收入約28,000元，因遭前配偶
    家暴而離職，自106年11月16日起改至五甲阿榮檳榔攤任職
    ，工作時間自16時至24時，月休3日，每月收入約22,000元
    ，另106年至108年間，阿榮檳榔攤每年過年均各領取3,000
    元紅包，且107至108年因大年初一至初三均有上班，領取每
    日1,000元之額外獎金，至106年有無於過年期間上班，已無
    印象，又105年1月至106年7月，及107年10月起為第四類低
    收入戶，每年領取春節慰問金3,000元，自107年12月起每月
    領取租金補助3,200元等情，有財政部高雄國稅局105年至10
    6年綜合所得稅各類所得資料清單及財產歸屬資料清單【本
    院108年度司消債調字第123號卷（下稱調卷）第13至15頁、
    本案卷第31頁】、財產及收入狀況說明書（調卷第3頁）、
    債權人清冊（調卷第4頁）、戶籍謄本（調卷第7頁）、勞工
    保險被保險人投保資料表（調卷第16頁）、個人商業保險查
    詢結果表（本案卷第32頁）、財團法人金融聯合徵信中心前
    置協商專用債權人清冊（調卷第8至10頁）、信用報告（調
    卷第11至12頁）、高雄市政府社會局函（本案卷第17頁）、
    高雄市政府都市發展局函（本案卷第15至16頁）、健保投保
    資料（調卷第17頁）、鳳山區公所低收入戶證明書（調卷第
    19頁）、收入切結書（調卷第18頁、本案卷第24頁）、員工
    職務證明書（本案卷第22頁）、收入明細（本案卷第23頁）
    、存簿（調卷第24至27頁、本案卷第33至36頁）、元大人壽
    保險股份有限公司函（本案卷第18至19頁）等附卷可證。則
    在別無其他資料可認聲請人有其他收入之情形下，以其每月
    平均收入加計所領補助共計25,950元【計算式：22,000＋（3
    ,000＋3,000＋3,000）÷12＋3,200＝25,950】核算現在償債能力
    之基礎，堪認妥適。
㈡、關於聲請人個人日常必要支出部分，聲請人主張與2名子女租
    屋居住，每月租金7,300元，並提出租賃契約書（調卷第20
    至22頁）在卷可稽。按債務人必要生活費用，以最近一年衛
    生福利部或直轄市政府所公告當地區每人每月最低生活費一
    點二倍定之，本條例第64條之2第1項定有明文。本院參酌衛
    福部社會司所公告108年度高雄市最低生活費為13,099元，
    則聲請人每月最低生活所必需除有特殊情形並有證據證明者
    外，自宜以此之1.2倍即15,719元為度，始得認係必要支出
    。又上開最低生活費用之標準，係照當地最近1年平均每人
    消費支出60％，依其基準之家庭收支調查報告調查表格式所
    示有關經常性支出之調查項目，其原即包括利息支出、食品
    、衣著、「房租」及水費、電費、醫療保健、交通、娛樂、
    教育等基本生活需求。本院認在聲請人未能立證證明其有其
    他特殊需求之情形下，其個人必要生活費用即應以此為限度
    。
㈢、關於聲請人扶養支出部分，聲請人單獨扶養未成年之子女楊○
    ○、楊△△，每月各支出扶養費6,000元。經查楊○○係99年生，
    於106年至107年度無申報所得，名下無財產，於105年1月至
    106年7月，及107年10月起每月領取低收入戶子女生活扶助2
    ,695元，106年11月至107年10月每月領取緊急生活扶助3,00
    0元（107年10月領差額800元），107年11月起每月領取家扶
    基金會1,700元扶助金，並於108年1月領取2,500元禮金，10
    8年4月領取300元其他獎助學金，平均每月自家扶基金會領
    取2,100元；楊△△係104年生，為語言發展遲緩兒，於106年
    至107年度無申報所得，名下無財產，於105年1月至106年7
    月，及107年10月起每月領取低收入戶子女生活扶助2,695元
    ，106年11月至107年10月每月領取緊急生活扶助3,000元（1
    07年10月領差額800元），105年1月至106年1月每月領取育
    兒津貼2,305元等情，此有戶籍謄本（調卷第7頁）、綜合所
    得稅各類所得資料清單及財產歸屬清單（本案卷第25至30頁
    ）、存簿（調卷第28至32頁、本案卷第37至45頁）、高雄市
    政府社會局函（本案卷第17頁）、財團法人台灣兒童暨家庭
    扶助基金會高雄市北區分事務所函（本案卷第61至62頁）、
    大同醫院診斷證明書（本案卷第50頁）、特殊教育鑑定安置
    會議結果通知書（本案卷第51至60頁）附卷可考。聲請人所
    育之子女既未成年，名下復無財產，客觀上堪認有受扶養之
    必要。聲請人復稱因遭前配偶家暴而於107年7月12日判決離
    婚，並提出台灣高雄少年及家事法院107年度婚字第168號判
    決（本案卷第46至49頁）在卷可參，考量聲請人之前配偶確
    有家暴之事實，顧及聲請人及其子女之人身安全，是聲請人
    單獨扶養之主張應可採認。至於扶養費用數額部分，按受扶
    養者之必要生活費用，準用第一項規定計算基準數額，並依
    債務人依法應負擔扶養義務之比例認定之，本條例第64條之
    2第2項亦有明定。準此，聲請人所應負擔其所育未成年子女
    每月之扶養費，自宜以此為度，始得認係必要支出，是在無
    其他更為詳實之資料可供佐證之情形下，本院認即應以108
    年度高雄市每人每月最低生活必需15,719元為標準，扣除子
    女所領補助，單獨負擔扶養費。故綜上，聲請人子女每月之
    扶養費即應以23,948元為度（計算式：15,719×2－2,695×2－2
    ,100＝23,948）。而聲請人主張每月支出子女扶養費共12,00
    0元（計算式：6,000×2＝12,000），低於本院計算之基準，
    係屬合理。
㈣、承上，聲請人目前每月平均收入25,950元，扣除個人必要支
    出15,719元、子女扶養費12,000元後，已無餘額，然聲請人
    表明欲聲請更生程序且可提出每月1,000元之還款方案。而
    聲請人目前負債總額為479,050元（調卷第42頁，包括：陽
    信銀行、元大銀行），以每月所餘逐年清償，至少須約40年
    （計算式：479,050÷1,000÷12≒40）始能清償完畢（元大人
    壽未到期保費175元部分，係提前解約時應退還之費用，而
    暫不扣除，附此敘明），應認其已不能清償債務。此外，聲
    請人無擔保或無優先權之債務總額未逾1,200萬元，且無本
    條例第6條第3項、第8條或第46條各款所定駁回更生聲請之
    事由存在。則聲請人聲請更生為有理由，應予准許，爰命司
    法事務官進行本件更生程序。
四、依本條例第11條第1 項、第45條第1 項、第16條第1 項，裁
    定如主文。
中　　華　　民　　國　 108　　年　　7 　　月　　29　　日
              　　民事庭　　法　官　沈建興
以上正本係照原本作成。
本裁定不得抗告。
中　　華　　民　　國　 108　　年　　7 　　月　　29　　日
  　                        書記官　胡美儀